臺灣板橋地方法院交通事件裁定　　　　100年度交聲字第978號
原處分機關　交通部公路總局臺北區監理所蘆洲監理站
異　議　人
即受處分人　周宗賢
上列異議人即受處分人因違反道路交通管理處罰條例案件，對於
交通部公路總局臺北區監理所蘆洲監理站中華民國100 年2 月10
日所為之處分（北監蘆字第裁46-CX0000000號）聲明異議，臺灣
臺北地方法院受理後認無管轄權後移轉管轄至本院（臺灣臺北地
方法院100 年度交聲字第143 號），本院裁定如下：
    主  文
異議駁回。
    理  由
一、原處分機關處分意旨略以：異議人即受處分人周宗賢於民國
    99年12月11日8 時25分許，騎乘車牌號碼KEN-326 號普通重
    型機車，行經臺北縣蘆洲市（已於99年12月25日改制為「新
    北市蘆洲區」，以下同）環堤大道與復興路口時，因有「駕
    車行經有燈光號誌管制之交岔路口闖紅燈」之交通違規，經
    臺北縣政府警察局（已於99年12月25日改制為「新北市政府
    警察局」，以下同）警員於該路口以數位照相設備拍照，並
    填製新北市政府警察局北警交字第CX0000000 號舉發違反道
    路交通管理事件通知單（下稱舉發通知單）逕行舉發。嗣經
    原處分機關認定確有上開交通違規情事，依道路交通管理處
    罰條例第53條第1 項規定，裁處異議人罰鍰新臺幣（下同）
    1800元，並依同條例第63條第1 項第3 款（原處分漏載「第
    3 款」）規定，記違規點數3點等語。
二、聲明異議意旨略以：異議人並無騎乘車牌號碼KEN-326 號普
    通重型機車闖紅燈，只有超越停止線。且舉發照片內拍攝到
    的照片非伊所騎乘之車輛，亦無法辨識車號，紅燈旁顯示綠
    燈之倒數計時亦相差10秒以上，可確定並非異議人之車輛。
    爰為此聲明異議，請求撤銷原處分云云。
三、按汽車駕駛人，行經有燈光號誌管制之交岔路口闖紅燈者，
    處1800元以上5400元以下罰鍰，並記違規點數3 點。道路交
    通管理處罰條例第53條第1 項、第63條第1 項第3 款分別定
    有明文。次按，停止線，用以指示行駛車輛停止之界限，車
    輛停止時，其前懸部分不得伸越該線；車輛面對圓形紅燈表
    示禁止通行，不得超越停止線或進入路口。道路交通標誌標
    線號誌設置規則第170 條第1 項前段、第206 條第1 項第5
    款第1 目亦分別訂有明文。而所謂「汽車」者，係指在道路
    上不依軌道或電力架線而以原動機行駛之車輛（包括機器腳
    踏車），道路交通管理處罰條例第92條第1 項規定所授權訂
    立之道路交通安全規則第2 條第1 項第1 款規定甚明。是以
    機器腳踏車駕駛人如有駕車行經有燈光號誌管制之交岔路口
    闖紅燈之違規情形，自有道路交通管理處罰條例第53條第1
    項處罰規定之適用。復依違反道路交通管理事件統一裁罰基
    準表之記載，機器腳踏車之駕駛人違反道路交通管理處罰條
    例第53條第1 項規定，於期限內繳納或到案聽候裁決者，處
    罰鍰1800元，並記違規點數3 點。
四、經查：
(一)、異議人所有之車牌號碼KEN-326 號普通重型機車，於99年12
    月11日8 時25分許，行經臺北縣蘆洲市○○○道與復興路時
    ，於該路口紅燈亮起未停止於停止線後方，而仍往前行駛超
    越停止線後始於機車待轉區停止，經新北市政府警察局蘆洲
    分局警員認有「駕車行經有燈光號誌管制之交岔路口闖紅燈
    」之違規行為，並製發上開舉發通知單，針對異議人予以舉
    發之事實，有上開舉發通知單、機車車主歷史查詢、車號查
    詢重型機車車籍各1 紙，採證照片2 張在卷可稽，堪信屬實
    。
(二)、異議人雖以前揭情詞置辯，惟按現行實務上逕行舉發「闖紅
    燈」和「紅燈越線臨停」的認定方式，係依交通部82年3 月
    27日研商闖紅燈認定標準會議紀錄及交通部82年4 月22日交
    路字第009811號函示辦理如下：(1)車輛面對圓形紅燈時，仍
    逕予穿越路口至銜接路段，含左轉、直行、迴轉及右轉（依
    箭頭綠燈允許行駛者除外），即視為闖紅燈之行為。(2)繪設
    路口範圍者：車輛無視於紅燈警示，有穿越路口之意圖，而
    車身已伸入路口範圍亦視同闖紅燈；若僅伸越停止線而未達
    路口範圍者，則視為不遵守標線指示（可以處罰條例第60第
    3 項之規定處分之）。(3)無繪設路口範圍者：以車輛無視於
    紅燈號誌，而有穿越路口之企圖，其車身並已伸越停止線並
    足以妨害其他方向人（若有行人穿越道）、車通行者亦以闖
    紅燈論處，若僅車身伸越停止線則以不遵守標線指示視之。
    經查：觀本件附卷之舉發照片2 紙，足見異議人所有之上開
    車輛行經本件違規路口之停止線前，該號誌之圓形紅燈已亮
    起，且與其交叉路口之圓形綠燈亦已亮起，亦即異議人車輛
    行駛之方向已失去通行路權（見臺灣臺北地方法院100 年度
    交聲字第143 號交通事件卷宗第4 頁上方照片），惟異議人
    之車輛並未停止於停止線前，復繼續向前行駛4 秒鐘而跨越
    停止線及行人穿越道並停止於機車待轉區（見上開卷宗同頁
    下方照片），堪認異議人之車輛無視於紅燈警示，有穿越路
    口之意圖，且車身已伸入路口範圍並跨越行人穿越道，顯足
    以妨害其他方向人、車通行之事實，揆諸前揭說明，異議人
    之車輛應屬闖紅燈之行為，本件舉發並無違誤。
(三)、至異議人又辯稱：照片拍攝時間僅差距4 秒，但紅燈倒數秒
    數差距10幾秒，又無法辨識車牌，顯非伊之車輛云云。惟觀
    上開舉發照片2 紙，倒數秒數之顯示僅足以判斷十位數，於
    異議人車輛進入路口前，該紅燈秒數自倒數30幾秒進入倒數
    20幾秒一情明確，故舉發照片拍攝時間雖僅差距4 秒，然倒
    數秒數自「30幾秒」變換成「20幾秒」，亦合於常理。又該
    舉發照片經警員放大車牌部分後，已可清楚辨識車牌號碼為
    「KEN-326 」，且該放大車牌車輛之駕駛人著紅色上衣而車
    體顏色為白色等特徵，亦與放大前之照片中駕駛人及車輛特
    徵相符，足見並無錯置之情形，故異議人所辯均無可採。
(四)、至異議人復辯稱：本件無法證明車輛係伊本人所騎乘云云，
    此有證人張耀文於本院訊問時證稱：本件違規車輛係伊騎乘
    的等語可證（見本院100 年5 月18日訊問筆錄第2 頁）。惟
    按道路交通管理處罰條例第85條第1 項規定：「本條例之處
    罰，受舉發違反道路交通管理事件之受處罰人，認為受舉發
    之違規行為應歸責他人者，應於舉發違反道路交通管理事件
    通知單應到案日期前，檢附相關證據及應歸責人相關證明文
    件，向處罰機關告知應歸責人，處罰機關應即另行通知應歸
    責人到案依法處理。逾期未依規定辦理者，仍依本條例各該
    違反條款規定處罰。」，其立法意旨，無非在將行政處罰歸
    於實際應負責任之人，以符公平正義，並使實際應負責之人
    能知所警惕避免再犯，且受處分人對於實際駕駛者為何人多
    知之甚詳，相關證據及證明文件亦均在受處分人掌握之中，
    具有資訊上之優勢，若容許受處分人僅泛稱係他人駕駛而不
    提供足資識別之身分，又或稱為某某人所為但不提出證據，
    則處罰機關勢需耗費大量時間勞力調查，仍恐一無所獲，此
    種責任之分配並非合理。又倘若僅課與受處分人檢附相關證
    據及足資辨識、通知應歸責人之證明文件，而容任其於任何
    時間均得提出，亦將使究竟何人應負最終行政罰責任之法律
    關係長期懸而未決，並使逕行舉發案件有罹於同條例第90條
    時效之可能，且亦與前揭規定中「應於到案日期前提出」期
    限之限制形同具文，此應非立法之本意，故立法者課與受處
    分人在期限前提出證明之義務，違反者，仍依本條例各該違
    反條款規定「處罰」，使車輛所有人負最終處罰責任。準此
    ，異議人縱未於舉發時地騎乘上開機車，惟本件違規行為發
    生時，異議人係為車牌號碼KEN-362 號普通重型機車所有人
    ，其對於何人於舉發時地使用該機車，自知之甚詳，然其並
    未於舉發通知單所載應到案日期，向原處罰機關告知應歸責
    人，則原處分機關依上開法律規定，以異議人為處罰對象，
    與法並無不合。是異議人此部分所辯，亦無可採。
五、綜上所述，本件異議人所有之上開機車確有於上揭時、地有
    「駕車行經有燈光號誌管制之交岔路口闖紅燈」之交通違規
    事實，原處分機關依道路交通管理處罰條例第53條第1 項、
    第63條第1 項第3 款及違反道路交通管理事件統一裁罰基準
    及處理細則規定，裁處異議人罰鍰1800元，並記違規點數3
    點，經核尚無不合，應予維持。異議人以前揭情詞聲明異議
    ，均不足以作為撤銷原處分之依據，其異議為無理由，應予
    駁回。
六、據上論斷，應依道路交通管理處罰條例第87條第2 項，道路
    交通事件處理辦法第18條，裁定如主文。
中    華    民    國   100    年    9     月    13    日
                  交通法庭    法  官    羅 惠 雯
以上正本證明與原本無異
如不服本裁定，應於裁定送達後5 日內敘明抗告理由，向本院提
出抗告狀。
                              書記官    許 育 菁
中    華    民    國   100    年    9     月    14    日